臺灣高等法院臺南分院刑事判決　　　　　九十二年度重上更(四)字第三五二號　Ｇ
　　　上　訴　人
　　　即　被　告　乙　○　○
　　　選任辯護人　洪　梅　芬　律師
右上訴人因毒品危害防制條例案件，不服臺灣雲林地方法院八十九年度訴緝字第十七
號中華民國九十年四月十日第一審判決（起訴案號：臺灣雲林地方法院檢察署八十六
年度偵字第四九一二號、八十七年度偵字第一七四九、二一０一、二一八四、二二五
九、二三九六號），提起上訴，經判決後，由最高法院第四次發回更審，本院判決如
左：
      主      文
原判決關於販賣毒品海洛因及販賣化學合成麻醉藥品暨定應執行刑部分均撤銷。
乙○○共同連續販賣毒品，累犯，處有期徒刑拾年。販賣海洛因所得新台幣拾壹萬元
沒收之。又共同連續非法販賣化學合成麻醉藥品，累犯，處有期徒刑陸年，扣案之安
非他命肆包、合計淨重壹佰肆拾點肆壹公克、包裝重零點玖伍公克；安非他命分裝袋
柒包、電子磅秤壹個、販賣安非他命價目表壹張；安非他命貳包、合計淨重肆拾伍點
柒柒公克、包裝重貳點壹壹公克；安非他命壹包、毛重拾陸點柒公克，均沒收之；
應執行有期徒刑拾伍年。販賣海洛因所得新台幣拾壹萬元；扣案之安非他命肆包、合
計淨重壹佰肆拾點肆壹公克、包裝重零點玖伍公克；安非他命分裝袋柒包、電子磅秤
壹個、販賣安非他命價目表壹張；安非他命貳包、合計淨重肆拾伍點柒柒公克、包裝
重貳點壹壹公克；安非他命壹包、毛重拾陸點柒公克，均沒收之。
      事      實
一、乙○○前因違反麻醉藥品管理條例案件，經台灣彰化地方法院判處有期徒刑六月
    ，於民國（下同）八十四年八月三十一日執行完畢出監，猶不知悔改。復基於意
    圖營利，販賣毒品海洛因及化學合成麻醉藥品安非他命之概括犯意，或單獨或與
    綽號「阿明」之不詳姓名成年人基於販賣之犯意聯絡而為下列犯行：
  (1)夥同「阿明」，先後二次分別於八十七年二月間、同年三月中旬，在雲林縣四湖
    鄉○○路旁，以二萬元及四萬元之代價，各販賣數量分別為一錢、二錢之海洛因
    予己○○；二人於同年三月底，又在雲林縣四湖鄉○○○路七二巷十一號己○○
    住處，以三萬元之代價，販賣數量一錢之海洛因給己○○。再於同年四月二十七
    日，在雲林縣西螺鎮「金鐘獎理容中心」前路旁，以二萬元之代價，販賣數量一
    錢之海洛因予己○○。於上開相同時間地點亦同時購得安非他命共四次，每次均
    是以二萬元購買半兩數量之安非他命，其間有多次並由「阿明」在場收錢。
  (2)乙○○另於八十六年八月間起，至八十七年三月間，在國道高速公路溪湖交流
    道附近，及彰化縣溪湖鎮「羊仔頭」羊肉爐餐廳附近，先後四次販賣安非他命各
    一包給甲○○，價格分別為五千元、七千元、八千元及一萬元。於八十六年十
    二月間，在國道高速公路西螺交流道附近的車上，及西螺鎮之車上，連續二次販
    賣安非他命各一包給丙○○，每次代價為一千元、二千元。並從八十六年九月
    底至八十七年二月底，在彰化縣溪湖鎮海中天釣蝦場販賣安非他命與丁○○四次
    ，三次五千元，一次八千元，另於八十七年三月中旬某日晚上十時許及同年四月
    七日晚上十時許在彰化縣埔鹽鄉○○村○○路○段二五五巷十九之五號丁○○之
    住處分別販賣安非他命與丁○○各一次，價款分別為六千元及三千元另基於販
    賣營利之同一犯意，於八十七年四月九日晚上七時許，在彰化縣溪湖鎮某民宅內
    ，向不詳姓名之人，販入安非他命一包毛重三十六˙七公克。
二、嗣乙○○於八十六年九月九日下午四時三十分許，在雲林縣西螺鎮○○路一三七
    號三樓租住處，為警查扣其所有之安非他命四包，合計淨重一百四十˙四一公克
    、包裝重０˙九五公克，安非他命分裝袋七包、電子磅秤一個、販賣安非他命價
    目表一張等物；又於八十七年二月二日下午五時許，在雲林縣崙背鄉三和村三塊
    厝九一號廖政壽住處，於不知情之涂毓貞身上所披乙○○之大衣內，查扣乙○○
    所有之安非他命二包，合計淨重四十五˙七七公克、包裝重二˙一一公克，乙○○則趁隙逃逸；復於同年四月九日晚間八時許，在雲林縣虎尾鎮惠來里惠來二五
    三號道路旁，於甲○○（意圖販賣而持有化學合成麻醉藥品部分，另案經臺灣雲
    林地方法院八十七年度訴字第四二四號判處有期徒刑三年四月確定）駕駛之車號
    Ｖ二－０九五一號自小客車內，查扣乙○○上開於同日晚間在溪湖鎮所販入之安
    非他命一包，毛重三十六˙七公克（連同在車內查扣甲○○所有安非他命一包，
    毛重二十三˙二公克，一併送驗後合計淨重五十六．九一公克，包裝重二．七六
    公克）。乙○○嗣於警局供出其安非他命係販自蔡志民，因而破獲蔡志民販賣安
    非他命案件。
三、案經雲林縣警察局移送及彰化縣警察局移送彰化地方法院檢察署檢察官陳請台灣
    高等法院檢察署令轉臺灣雲林地方法院檢察署檢察官偵查起訴。
      理      由
一、上訴人即被告乙○○（下稱被告）固坦承警局於八十六年九月九日查扣之安非他
    命四包合計淨重一百四十‧四一公克及於八十七年二月二日在涂毓貞所披大衣查
    扣之安非他命四十五‧七七公克為其所有等情不諱。惟矢口否認販賣海洛因或安
    非他命之犯行，於原審及本院辯稱：伊有幫丙○○調安非他命，沒有牟利。己○○因怪罪伊拿取古董，且曾積欠伊二人合買安非他命之價款，二人發生糾紛，才
    講伊有販賣海洛因及安非他命，後來他作證稱向「阿明」買的。伊曾帶同警員逮
    捕丁○○，致其懷恨在心，丁○○遂指伊有販賣安非他命。又伊曾與甲○○向「
    阿明」合買過十多次之安非他命，最後並替甲○○向「阿明」買過二次，八十七
    年四月九日晚上被查扣之三十六‧七公克亦即伊最後一次幫甲○○所買之安非他
    命等語。
二、然查：
（一）販賣予丙○○部分：
、查證人丙○○於八十七年四月三日經警查獲施用毒品海洛因及安非他命時，即已
    供證：．．．．安非他命之主要來源係向彰化地區一位綽號「黑人」的不詳姓名
    男子購買的，另次要來源是向乙○○購買；該乙○○即是警方於八十七年二月二
    日下午五時許，在雲林縣二崙鄉三和村三塊厝九一號（廖政壽住處）查緝煙毒案
    時從現場逃脫之被告。．．．．以被告所持有之呼叫器聯繫，．．．每次均是一
    手交錢、一手交貨等語（警刑字第二九二六號卷第二十五頁反面、第二十六頁）
    。並於八十八年二月二十四日在原審結證：有向被告買．．．安非他命，．．安
    非他命買二次，在八十六年接近年底，第一次在西螺交流道附近的車上買一千元
    ，後來．．．我坐他的車在西螺鎮路上繞，我向他買二千元，一手交錢一手交貨
    各等語（見原審訴字第四二四號卷宗第一二五頁背面、第一二六頁）。嗣被告通
    緝到案後丙○○復於八十九年十二月五日在原審證稱：曾於八十六年十二月左右
    ，在西螺鎮向被告買了二次安非他命，每一次各一包，一次五百元、一次一千元
    ，還有一次是在西螺交流道車內買安非他命一千元等語（見原審訴緝字第十七號
    卷第八十六頁正反面）。由上開證人丙○○之歷次證述可見，購買安非他命之來
    源均指向被告，雖其所述購買之地點、次數與價格略有出入，惟其所稱向被告購
    買安非他命之事實則屬前後一致。而丙○○供述其用以聯絡被告購買毒品之00
    0000000號呼叫器，其使用人為被告之妹沈麗華有中華電信股份有限公司
    資料表及被告之供述為憑（本院更一卷第五十五、六十二頁）。丙○○又供稱伊
    不認識沈麗華，被告復稱沈麗華未見過丙○○（見本院更一卷第九十六頁），苟
    非被告以此呼叫器號碼供聯絡販賣毒品之用，丙○○又何能得知該呼叫器號碼？
    益証丙○○所證向被告購買安非他命之情非虛。而丙○○確曾於八十六年十二月
    、八十七年一月間施用毒品安非他命，並於八十六年十二月十六日，在雲林縣斗
    六市○○路二七九巷二二六號為警查獲安非他命吸食器一組、酒精燈等物，亦足
    以佐證被告販賣安非他命之事實。
、查證人丙○○前後所述向被告購買安非他命之次數、地點、日期及金額，雖略有
    不一。惟丙○○乃長年吸毒之人（詳同案原審判決之認定），且本案發生時間亦
    在八十六年十二月左右，已有相當時間之間隔，而人之記憶能力有限，不可能於
    間隔相當時間後每次之陳述均屬一致，而毫無瑕疵可指。況證人歷次所證購買毒
    品之時地、次數等內容稍有出入，乃審理毒品案件常有之事。然基於罪疑唯輕原
    則，自以證人丙○○所證最有利於被告之證詞為可採，即以證人丙○○上開於原
    審八十七年訴字第四二四號案件庭訊中之證述為認定被告犯罪事實之基礎。依上
    所述，被告有販賣安非他命給丙○○之犯行堪以認定。
、按警局於八十七年二月二日下午五時許，在上開三塊厝九一號廖政壽之住處除查
    獲被告所有放置大衣內之安非他命二包，業經被告坦承且經涂毓貞證述在卷外（
    詳被告於本院審判期日之陳述及涂毓貞在警局及偵查中之證述，第二二五九號所
    附警局及偵查筆錄）。上開安非他命淨重四十五．七七公克，並有法務部調查局
    檢驗通知書（見原審卷宗）在卷可參。警方另查獲丙○○持有注射針筒二支，有
    扣押物品清冊可徵（詳原審訴緝字第十七號卷第二三三頁）。並據證人涂毓貞證
    稱：被告他們一夥人看見警方來搜索即逃跑等語無誤（第二二五九號偵查卷第九
    頁）。益徵被告有販賣安非他命給丙○○之犯行堪以認定。
（二）販賣予己○○部分：
、按案重初供，且警訊時距其買受之時間較短，記憶清晰，所陳自較為可採。查證
    人己○○於警訊中業已證稱：於八十七年二月晚上十九時以二萬元代價向綽號「
    阿忠」在四湖往東勢鄉○○○路上購買一錢海洛因。八十七年三月中旬晚上八時
    許在上記地點以四萬元代價向「阿忠」（按被告綽號阿忠有警局筆錄可憑）購買
    海洛因二錢。八十七年三月底二十二時許，由「阿忠」拿一錢海洛因三萬元至其
    住處販賣給伊。八十七年四月二十七日二十三時三十分許，在西螺鎮「金鐘獎理
    容中心」前路上以二萬元之代價向「阿忠」購買海洛因一錢，共買四次。安非他
    命亦於右記時間地點向綽號「阿忠」購買，每次購買安非他命都是以二萬元購買
    半兩數量之安非他命，共四次等語（見警刑字第三三六七號卷第二頁反面）。核
    與其通緝到案後於原審結證稱：從八十七年二月開始，在關聖路往東勢方向，向
    被告購買一錢海洛因，一錢約二萬元。八十七年三月中旬又在關聖路買海洛因二
    錢四萬元。八十七年三月底被告拿一錢到伊住處賣伊三萬元。四月二十七日晚上
    十一時三十分又在金鐘獎理容中心前賣伊一錢二萬元，伊向被告買海洛因四次。
    拿安非他命的時間與上述時間地點相同等語（見原審訴緝字第十七號卷第七十三
    頁），有吻合之處，堪予採信。雖其偵查中復證稱：八十七年二月間在四湖鄉參
    天宮大門附近向被告買二萬元安非他命，一手交錢一手交貨等語（第二一０一號
    偵查卷宗第二一頁背面）；於原審通緝前並證稱：有向被告買海洛因三次，八十
    七年二、三月間至四月二十日被抓前一個禮拜，第一次在四湖鄉○○○○○路旁
    ，第二次在廟旁，第三次在廟裡面，第一次買二萬元，每次約一、二萬元，有一
    次買海洛因、安非他命一起買四萬元，他與另一個人一起出現，我拿錢給另一個
    人，被告把毒品交給我，安非他命約買三、四次，八十七年二、三月，大部分買
    海洛因也一起買安非他命，每次買多少錢忘記了，其中一次買一萬或二萬元；警
    訊講的實在，確實有在二月三日、三月間、四月二十七日向「阿忠」買海洛因、
    安非他命；八十七年二月三日在四湖鄉參天宮買二萬元之安非他命；打被告電話
    、呼叫器聯絡，都直接約地點，講糖果或石頭之意就是買安非他命，講女人的意
    思就是海洛因，代號是被告講的，我都是和被告聯絡，海洛因、安非他命都是被
    告交給伊等語（見原審訴字第四二四號卷第六十頁至第六一頁）；另通緝到案後
    於原審證稱：安非他命一次約買五千元等語，均就其向被告購買海洛因、安非他
    命之時間、地點、次數或金額之供述，與其上開警訊之說詞不一，顯與事實有所
    不合，無足採取。
、又經原審質以證人己○○：為何在偵查中說錢是交給「阿明」，被告沒有貨？己○○則供稱：被告旁邊有人在幫他收錢，「阿明」是成年人（見原審訴緝字第十
    七號卷第七十三頁）。並稱：伊並非是因為被告拿其古董始稱向被告買受（同卷
    第一三六頁）各等語。足見其直指被告與「阿明」販賣海洛因、安非他命之基本
    事實均屬一致。而被告有於右揭時地販賣海洛因及安非他命給己○○施用之事實
    ，業據警方於八十七年四月二十九日下午四時許，持搜索票在己○○位於雲林縣
    四湖鄉○○○路七二巷十一號住處，查獲己○○施用毒品海洛因及安非他命，並
    查扣海洛因、安非他命等物，且有搜索扣押證明筆錄及雲林縣衛生局煙毒尿液檢
    驗成績書附卷（均見第二一０一號偵查卷宗）及己○○之供述可憑（第三三六七
    號警卷第一頁反面），自足以作為被告販賣海洛因及安非他命與己○○之佐證。
    又己○○於八十七年四月二十九日下午二時許在上址為警查獲後，旋帶同警方於
    同日下午四時許，在彰化縣溪湖鄉地○路五一巷內查獲被告，有警訊筆錄在卷（
    同上警卷第三頁反面）可稽。己○○於警訊中當面指認後雖稱綽號「阿忠」之人
    不是被告，是一個被脫逃之人云云。惟查：己○○與被告係朋友，平日稱呼被告
    「阿忠」，二人之間並無任何糾紛或嫌怨，已據己○○於警局及本次更審陳述在
    卷（同上警卷第三頁反面、本院九十二年三月二十一日訊問筆錄），而被告與己○○曾一起吸用安非他命，復據渠等二人於本院供述無訛（本院同上筆錄），足
    見己○○與被告甚為熟稔，並不致於陷害被告。而被告之名字即係「阿忠」，是
    己○○所指販賣海洛因及安非他命之「阿忠」，應係被告無疑。己○○於本次更
    審對於被告是否販賣之人乙節，雖數度以「忘記了」推託，閃爍其辭，最後並稱
    ：伊在警局所稱被脫逃之販賣者即係「阿明」。然販賣者如係「阿明」一人，己○○於警局又供稱，被告僅係介紹交易之人，惟以己○○與被告之熟悉，自無於
    偵訊時誤指「阿明」為「阿忠」之被告之理。參酌己○○於原審偵審上開之陳
    述，被告係與「阿明」共同販賣堪以認定。故己○○於警局或偵審中另稱：係被
    脫逃之人所販賣，被告僅介紹交易云云。或改稱：因被告沒貨，伊叫被告聯絡「
    阿明」，錢交給「阿明」。或稱：已忘記被告是否與「阿明」一起來。或稱：伊
    與阿明交易時，被告未在場。或另稱：伊與被告合資向「阿明」購買等情節，顯
    係迴護被告之詞。
（三）販賣安非他命予甲○○部分：
、被告有於右揭時地販賣安非他命給甲○○之事實，業據證人甲○○於警訊中證稱
    ：自八十六年十月初起即向被告購買安非他命，每次交易均是伊自桃園南下至溪
     湖鎮，以被告持有之行動電話表明要購買安毒，被告再約其至溪湖交流道下或
     溪湖鎮羊仔頭羊肉店前馬路旁，每次均購買一錢，金額六千元至八千元不等，
     購買次數多得數不清，每次均一手交錢一手交貨等語（第二九二六號警卷第三
     頁反面）。甲○○於偵查中又證稱：所吸的安非他命係向被告買的，自八十六
     年十月以來，已買過十多次，每次均約在溪湖交流道交貨，以前他曾欠我八十
     多萬元賭債，以外無任何恩怨等語（見第一七四九號偵查卷第二八頁）。於原
     審又證稱：自八十六年八、九月至八十七年四月九日止，至少有十次向被告買
     受安非他命，在溪湖羊仔爐斜對面被告租住處至少有三次，在西螺大橋上、西
     螺交流道旁邊，至少有五次以上，西螺拿的價錢是五千到一萬元，五千元約三
     、四公克，每次都給現金等語（見原審訴字第四二四號卷第一０四頁）。於被
     告通緝到案後甲○○又結證：在八十六年八、九月開始向被告買，都在溪湖交
     流道及羊肉爐那邊買，每次買五千元至一萬元，一手交錢一手交貨有四、五次
     ，都是在那附近交易，被告直接交付毒品，有五千元、七千元、八千元、一萬
     元，數量不能確定，因為安非他命價格有起有落，之前我跟法官講的五、六次
     ，是被告帶伊出去找買主，中間有穿插被告單獨給伊的，最後一次被告自己賣
     給伊的是在查獲前半個月，約八十七年三月份，伊這次講的都是實話，沒有加
     油添醋等語，並當庭指認被告無訛（原審訴緝字第十七號卷第一九九、二００
     頁），是證人甲○○在原審對被告販賣安非他命之事實直陳明確。又警方曾於
     八十七年四月九日在虎尾鎮惠來里惠來二五三號前道路，查獲甲○○駕駛之車
     號Ｖ二－０九五一號自小客車內有安非他命二包，其中一包為甲○○所有，另
     一包毛重三十六‧七公克為被告所有，業經甲○○於原審偵審證稱屬實（第一
     七四九號偵查卷第二十八頁、同上原審卷卷第一九七頁），且經被告於本次更
     審坦承上開安非他命係其販入無訛（九十二年二月十九日筆錄）並有法務部調
     查局檢驗通知書可參（第一七四九號偵查卷第六十一頁）。而甲○○因意圖販
     賣而持有麻醉藥品並經台灣雲林地方法院判處有期徒刑三年四月在案，有該院
     八十七年度訴字第四二四號判決可稽（原審訴字第四二四號卷第三五六頁），
     自足為被告販賣之佐證。是證人甲○○於警訊中自承吸用安非他命成癮及其於
     偵查中供稱其吸用之安非他命係購自被告（同上偵查卷第二十八頁）之不利於
     己之陳述，均足徵證人甲○○向被告購買安非他命之情非屬虛構。被告嗣於本
     院改稱該安非他命係其幫甲○○購買或稱係二人合買尚不足採。再證人庚○○
     已證稱：因安非他命係在甲○○車內查獲，故其始稱係甲○○所有，是其所證
     顯係推測之詞。
、再警方於八十六年九月九日下午四時三十分，持搜索票在雲林縣西螺鎮○○路一
    三七號三樓被告租住處之房間內，查獲被告所有之安非他命四包、電子磅秤一個
    、分裝袋四包之事實，為被告於警訊中所自承（第八０五五號偵查卷所附警局筆
    錄），其於本次更審亦稱安非他命係其所有（九十二年二月十九日筆錄）核與在
    場證人劉美玉、李佳慧於警訊（同上偵查卷所附警局筆錄，李佳慧係證述安非他
    命係被告所有）及查獲警員洪詩堯於原審（訴緝字第十七號卷第七十五頁）證述
    之情節相符，並有搜索扣押證明筆錄在卷可稽，復有扣案之該安非他命、電子磅
    秤、分裝袋足資佐證，該安非他命經送驗結果，認均係甲基安非他命，合計淨重
    一四０˙四一公克，包裝重０˙九五公克，有法務部調查局檢驗通知書附卷可參
    （見原審訴字第四二四號卷第八七頁）。被告事後或改稱：安非他命係「十一哥
    」（僅知綽號不知姓名及住所）寄放，或改稱：安非他命係其與甲○○合買（見
    本院更三卷第二三一頁），電子磅秤及分裝袋非其所有，自無可取。再警方另於
    上開時地查扣安非他命價目表一張，有影本在卷可憑（第八０五五號偵查卷第十
    一頁）。搜索時另一在場之李佳慧雖於警訊、偵查中證稱該價目表係要向「十一
    哥」購買安非他命之價目表云云。惟購買安非他命之人若非為另行販賣牟利，而
    必須預估成本，又豈有在同一張紙條上按重量之多寡詳列價錢之理？此由李佳慧
    於原審證稱：該價目表是查扣前不久被告要伊抄的，因為被告有給伊安非他命吸
    食，所以伊才抄價目表，等到要賣的時候才問伊價格是多少，是人家到西螺被告
    租住處跟被告買，被告才問伊價錢‧‧在警察局因為價目表是伊抄的，所以說是
伊的，價目表是買回來的價格，在賣的時候被告會把價格拉高一點等情節（訴緝
    字第十七號卷第七十四頁），益徵該價目表係被告備供販賣安非他命牟利之用。
    由上述自被告租住處查扣之安非他命等物，及其查扣之時、地觀之，亦足以佐證
    甲○○證述八十六年八、九月間起開始向被告購買安非他命之情節應係真實無誤
    。查甲○○曾向被告買受安非他命以其在原審之上開陳述最為明確，自應以之作
    為認定之依據。
、至被告雖曾另行偕同甲○○至他處一同購買安非他命，固經甲○○證述在卷。惟
    此亦僅足以證明被告當時沒有安非他命可供販賣而已，不足作為被告未有販賣安
    非他命予甲○○之認定。甲○○於原審八十七年聲羈字第九三號聲請羈押案件中
    雖又供稱：拜託被告幫忙買安非他命，都是伊用車載被告一起去買，託被告買十
    幾次，每次都買六千元左右，被告沒有賺錢等語，其中有無賺取差價部分，對照
    甲○○之前後供詞觀之，只是在說明共同購買部分，被告並未賺取甲○○價差而
    已，非謂甲○○向被告直接購買安非他命之上開事實，被告未賺取價差。
（四）販賣安非他命給丁○○部分：
    查丁○○確曾於右開時地向被告購買安非他命六次，業據其於警訊及本院更（二
    ）審調查時供證在卷（第二九二六號警卷第十二頁反面、第十三頁，本院更二卷
    第九十三頁），且經丁○○在偵查中證述曾向被告買受安非他命屬實（第一七四
    九號偵查卷第四十四頁）。而丁○○與被告並無任何過節復據其在本院更（二）
    審陳述明確（更二卷第九十三頁）。且並不是因為被告帶同員警將其逮捕或曾欠
    其金錢始稱被告販賣安非他命，亦有丁○○於原審之供述可稽（同上訴緝卷）。
    丁○○嗣於偵審中對於購買之價格雖曾改稱每次為二、三千元，且曾一度於審理
    中供稱四月七日當天有無購買無法確定，另就其在住處向被告購買安非他命之時
    間、次數、金額，於第一審審理中供稱：「（問：是否向乙○○買安非他命？）
    有，．．．在我家也有二次，在我家約買二、三千元」、「（問：你有無向乙○○買安非他命？）有，．．．我在我家向他買安非他命約二次，各買一錢約二、
    三千元，是在八十六年十二月時」、「八十六年年底是在我家買的，總共買了六
    次，每次至少四、五錢，最多一兩」等語（見原審訴字第四二四號卷第六十一頁
    、訴緝字第十七號卷第七十一、一三五頁），顯與上開警訊中所供不合，惟案重
    初供，且警訊時距其買受之時間較短，記憶清晰，所陳自較為可採。從而丁○○
    於原審供稱：伊第一次被抓時（按係八十七年二月六日凌晨，原審訴緝卷第一六
    六頁丁○○施用毒品刑事判決參照）還沒有向被告買，所以沒有提到被告等語（
    同上卷第一三六頁），顯非實情，無可採取。而警方曾於八十七年四月九日晚上
    十一時三十分許，至彰化縣埔鹽鄉○○村○○路○段二五五巷十九之五號丁○○
    住處旁，查獲丁○○施用安非他命，並扣得丁○○所有之安非他命，並為丁○○
    於警訊、偵查中供承無誤（第二九二六號警卷第十一頁警訊筆錄及第一七四九號
    偵查卷第四十四頁），並有台灣彰化地方法院八十八年度易緝字第三十六號施用
    毒品刑事確定判決在卷足憑（原審訴緝卷第一六六頁），自足以佐證被告販賣安
    非他命之事實。
（五）向不詳姓名者販入安非他命部分：
    八十七年四月九日晚間八時許，在雲林縣虎尾鎮惠來里惠來二五三號道路旁，於
    甲○○（意圖販賣而持有化學合成麻醉藥品部分，另案經臺灣雲林地方法院八十
    七年度訴字第四二四號判處有期徒刑三年四月確定）駕駛之車號Ｖ二－０九五一
    號自小客車內，查扣乙○○上開於同日晚間七時許在彰化溪湖鎮某民宅內向不詳
    姓名之人所販入之安非他命一包（毛重三十六˙七公克），另在同車內查扣甲○○所有安非他命一包（毛重二十三˙二公克）（一併送驗後合計淨重五十六．九
    一公克，包裝重二．七六公克）等情，已據被告迭次於原審、本院更三審調查時
    及此次審審理時均坦承不諱（見訴緝字第一七號卷第二一０頁、本院更三卷第一
    六八頁、本院九十二年十二月二十三日審判筆錄），並經證人甲○○於原審中證
    述明確（見訴字第四二四號卷第一０四頁反面、第三三八頁反面、訴緝字第一七
    號卷第一九七、一九八頁），而甲○○因此意圖販賣而持有化學合成麻醉藥品部
    分，經原審法院以八十七年度訴字第四二四號判處有期徒刑三年四月確定，亦有
    刑事判決書一份附原審卷足稽，此外，復扣得上開毛重三十六˙七公克之安非他
    命一包足資佐證，且此扣押物經送法務部調查局鑑驗結果，確含甲基安非他命成
    分無訛，有該局檢驗通知書一份附卷足稽（見偵字第一七四九號卷第六十一頁）
    ，其於本院上訴審審理時又改稱毛重三十六．七公克安非他命係甲○○要賣我的
    （見上訴字卷第一七九頁），或改稱係甲○○幫伊買的（見本院上更（一）卷第
    一一六、一一七頁），或稱係伊與甲○○去買的（見本院更二卷第一一一頁），
    均非實情，無足採信。
（六）本案雖未自被告查扣海洛因，惟論罪科刑，本不以有查扣海洛因為必要，綜合
      上開證據資料，已足以認定被告販賣海洛因。又雖查無被告販入之原價，惟查
      海洛因及安非他命為違禁物品，政府查禁甚嚴，販賣之刑責嚴峻，物稀而價昂
      ，為眾所周知之事，衡之常情，若無厚利可圖，任何人當無甘冒風險之必要，
      尤以被告為吸毒之人，應較一般人更為明瞭。參以證人李佳慧證述被告拉高價
      目表之價格販售，且被查獲數量甚多之毒品，已如前述，益證被告販賣海洛因
      及安非他命牟利，其有營利之意圖，應堪認定。
    綜上所述，被告有販賣毒品海洛因及安非他命之事證明確，被告所辯顯均係卸責
    之詞，不足憑信，犯行堪以認定，應予依法論科。
三、按安非他命在毒品危害防制條例公佈實施之前，為行政院衛生署列為麻醉藥品管
    理條例第二條第四款之化學合成麻醉藥品，依同條例第十三條之一第二項第一款
    之規定，非法販賣者，處五年以上有期徒刑，得併科五萬元以下之罰金。又海洛
    因原係肅清煙毒條例所列之煙毒在毒品危害防制條例公佈實施前，販賣海洛因者
    ，依肅清煙毒條例第五條第一項之規定，處死刑或無期徒刑。被告於行為後，毒
    品危害防制條例於八十七年五月二十日公佈，同年月二十二日生效，並將海洛因
    列為第一級毒品，依該條例第四條第一項規定，販賣第一級毒品者，處死刑或無
    期徒刑，處無期徒刑者，得併科新台幣一千萬元以下罰金。安非他命則列為第二
    級毒品，販賣者，依同條第二項之規定，處無期徒刑或七年以上有期徒刑，得併
    科新台幣七百萬元以下罰金。則被告行為後法律有變更，比較新舊法結果，以舊
    法之肅清煙毒條例及麻醉藥品條例之法定刑較輕而較有利於被告，本件自應適用
    修正前之肅清煙毒條例及麻醉藥品管理條例論處。
四、核被告所為，係犯肅清煙毒條例第五條第一項之販賣毒品海洛因罪，及麻醉藥品
    管理條例第十三條之一第二項第一款之非法販賣化學合成麻醉藥品罪。公訴意旨
    認被告係犯毒品危害防制條例之罪，容有未洽，起訴法條應予變更。另按所謂販
    賣行為，不以販入之後復行賣出為要件，只需以營利為目的，購入或賣出而有一
    於此，其犯罪即屬成立，最高法院二十五年非字第一二三號、六十七年台上字第
    二五００號、六十八年台上字第六０六號判例要旨均可資參照，則被告意圖營利
    ，於八十七年四月九日晚上七時許，販入安非他命毛重三十六˙七公克之行為，
    亦係犯非法販賣化學合成麻醉藥品罪。公訴意旨對此認被告係犯毒品危害防制條
    例之意圖販賣而持有第二級毒品罪，亦有誤會，惟起訴書已指明被告此部份之犯
    行，本院自應予以審究，並變更起訴法條。被告持有海洛因、安非他命之低度行
    為為其販賣海洛因、安非他命之高度行為所吸收，均不另論罪。被告販賣海洛因
    及安非他命予己○○時，曾著由綽號「阿明」之成年人在旁收錢，顯見被告與綽
    號「阿明」之人就販賣海洛因及安非他命予己○○部份有犯意聯絡及行為分擔，
    為共同正犯。被告先後多次販賣海洛因及多次販賣安非他命予己○○、多次販賣
    安非他命予丙○○、甲○○、丁○○及一次意圖營利向不詳姓名者販入安非他命
    之犯行，時間緊接，分別觸犯犯罪構成要件相同之罪名，顯係基於概括犯意而為
    ，應依連續犯規定皆論以一罪（販賣海洛因毒品部分其法定刑為死刑、無期徒刑
    ，依法本不得加重）。又依己○○供證係同時同地向被告購買海洛因及安非他命
    ，是其販賣予己○○部分自屬一行為觸犯二罪名之想像競合關係，應從一重以販
    賣毒品罪處斷。被告有事實欄所載之前科犯罪及執行完畢出監日期，有本院被告
    全國前案紀錄表可參，其於五年以內再犯本件犯罪，為累犯，就其販賣安非他命
    部分，依法加重其刑（販賣海洛因毒品部分，其法定刑為死刑、無期徒刑不得加
    重）。又販賣海洛因不分犯罪情況及結果如何，概以死刑或無期徒刑為法定刑，
    立法甚嚴，若有情輕法重之情形者，裁判時本有刑法第五十九條酌量減輕其刑規
    定之適用（司法院大法官會議釋字第二六三號解釋參照）。查被告雖販賣海洛因
    多次，然其僅得款十一萬多元。而販賣、運輸海洛因，同其法定刑，參酌本院另
    案九十年度上重更十字第五三０號被告梁財發、吳俊雄自中國大陸運輸重達二百
    九十四公斤多之海洛因回台，均僅判處無期徒刑確定（詳卷附本院判決已經最高
    法院駁回上訴確定），相較之下被告販賣之數量甚微，且非賣得鉅款，衡以罪刑
    相當原則，實屬情輕而法重，犯罪之情狀尚堪憫恕，科處法定最低度刑之無期徒
    刑，自嫌過重，爰就其販賣海洛因部分酌量減輕其刑（原審亦酌減其刑）。再被
    告於警局即供稱其安非他命係販自蔡志民（被告已於本院供述其並未於警局供出
    海洛因來源），警局並因被告之供述而破獲蔡志民涉嫌販賣安非他命，有卷附雲
    林縣警察局刑事案件移送書影本（本院更三審卷）可稽，依麻醉藥品管理條例第
    十三條之三之規定就其販賣安非他命部分減輕其刑，並先加後減。所犯上開二罪
    犯意各別，構成要件有間，應併合處罰。
五、原審予以論罪科刑，惟查：(1)依上證人己○○係供證同時同地向上訴人購買海洛
    因及安非他命各四次，係屬一行為觸犯二罪名之想像競合關係。然原判決於事實
    欄既未認定上訴人係同時同地販賣，於理由欄經比較適用修正前之肅清煙毒條例
    第五條第一項及麻醉藥品管理條例第十三條之一第二項第一款之罪，亦未論以係
    一行為觸犯二罪名之想像競合關係，應從一重以販賣毒品罪處斷，竟於事實欄分
    別認定上訴人有連續販賣二次毒品海洛因予己○○，及連續販賣二次安非他命予
    己○○，並就上訴人上開連續販賣海洛因之行為，認與連續販賣海洛因予丙○○
    之犯行間，係連續犯肅清煙毒條例第五條第一項之罪，另就上開連續販賣安非他
    命之行為，認與連續販賣安非他命予丙○○、甲○○、丁○○之犯行間，連續犯
    麻醉藥品管理條例第十三條之一第二項第一款之罪，且以所犯二罪係犯意各別，
    構成要件不同，依數罪予以分論併罰，自有適用法則不當之違法。(2)被告供出安
    非他命來源，因而破獲蔡志民涉嫌販賣案件，有如上述，原判決未予減刑，亦有
    不當。(3)原判決認定被告於八十六年十二月間，獨自在雲林縣西螺鎮以三千元之
    代價，販賣海洛因一包給丙○○。惟本院如下所述認此部分罪證不足，不另為無
    罪之諭知，原判決顯有未合。(4)又原判決就被告自八十六年九月底至八十七年二
    月底，在彰化縣溪湖鎮海中天釣蝦場販賣安非他命與丁○○四次，三次五千元，
    一次八千元等部分，漏未予認定罪責，亦有未洽。被告上訴，否認犯罪，雖不足
    採，惟原判決既有可議，自應由本院將原判決關於販賣毒品海洛因及販賣化學合
    成麻醉暨定應執行刑部分均撤銷改判。爰審酌被告之素行、販賣毒品以危害他人
    健康及社會秩序，及其犯罪動機、手段、犯罪次數、所得款項犯後態度等一切情
    狀，就其販賣海洛因毒品部分量處有期徒刑十年。所得十一萬，為其犯罪所得之
    財物，依肅清煙毒條例第十三條宣告沒收。另就其販賣安非他命部分，量處有期
    徒刑六年，並定其執行刑為有期徒刑十五年；扣案之安非他命四包、合計淨重一
    百四十˙四一公克，係屬違禁物；安非他命包裝重０點九五公克、分裝袋七包、
    電子磅秤一個、販賣安非他命價目表一張，均為被告所有，且為其販賣安非他命
    所用之物。另安非他命二包、合計淨重四十五˙七七公克、安非他命一包、毛重
    三十六˙七公克，亦均屬違禁物，上開二包之包裝重二點一一公克係被告所有供
    販賣所用之物，分別依刑法第三十八條第一項第一款、第二款之規定均宣告沒收
    。
六、公訴意旨另以：被告自八十六年七月起至八十七年四月間止，連續販賣海洛因給
    丙○○、己○○。惟查，如前所述，被告係在八十七年二月間才開始販賣海洛因
    予己○○，並查無其他證據可認定被告在此之前有販賣海洛因之行為。且被告係
    自八十六年八月間起，開始販賣安非他命給甲○○。此外，並無證據可認被告於
    八十六年七月間涉有販賣安非他命與丙○○、丁○○、甲○○及己○○之犯行。
    而公訴意旨另以：被告於八十六年十二月間，獨自在雲林縣西螺鎮以三千元之代
    價，販賣海洛因一包給丙○○。雖丙○○於八十八年二月二十四日在原審結證：
    （問：有無向乙○○買海洛因？）有，一次，．．．八十六年冬天，在西螺鎮一
    家巷子裏．．．，是乙○○租處（指該鎮○○路一三七號三樓），我向他買海洛
    因三千元一小包等語（見原審訴字第四二四號卷宗第一二五頁背面），然證人即
    雲林縣西螺鎮○○路一三七號三樓乙○○承租屋處之房東戊○○結證稱：（問：
    乙○○是否有向你承租房屋？）有的，約八十六年四月到九月間，是在八十六年
    九月間發生事情以後，我就叫乙○○搬走等語（見上訴字卷第一二四頁），衡以
    證人戊○○曾與乙○○僅有約五個月短短期間之租屋關係，依理斷無甘冒偽證罪
    責，故意予以迴護之必要，因之，其上開證詞堪予採信。是則，被告於八十六年
    冬天，已無在西螺鎮向證人戊○○租屋，因之，丙○○上述謂於斯時係在被告之
    該西螺鎮向證人戊○○租屋處，向被告購買海洛因乙節，顯非實情。惟公訴人既
    認上開證據不足部分，分別與上開販賣海洛因或安非他命有罪之部分有裁判上一
    罪關係，在審判上不可分，爰均不另為無罪之諭知。
據上論斷，應依刑事訴訟法第三百六十九條第一項前段、第三百六十四條、第三百條
、第二百九十九條第一項前段、肅清煙毒條例第五條第一項、第十三條、麻醉藥品管
理條例第十三條之一第二項第一款、刑法第十一條前段、第二條第一項但書、第二十
八條、第五十五條、第五十六條、第五十九條、第四十七條、第五十一條第五款、第
三十八條第一項第一款、第二款，判決如主文。
本案經檢察官邱克斌到庭執行職務。
中    華    民    國      九十三      年      一      月      六        日
                                  臺灣高等法院臺南分院刑事第四庭
                                      審判長法官  鄭    文    肅
                                            法官  黃    三    哲
                                            法官  王    浦    傑
右正本證明與原本無異。
如不服本判決，應於判決送達後十日內向本院提出上訴狀，其未敘述理由者並應於提
出上訴狀後十日內向本院補提理由書（應附繕本)。
                                      法院書記官  蔡    振    豐
中    華    民    國      九十三      年      一      月      九        日
附錄：本判決論罪科刑法條
肅清煙毒條例第五條：
販賣﹑運輸﹑製造毒品﹑鴉片或麻煙者，處死刑或無期徒刑。
販賣﹑運輸﹑製造抵癮物品或販賣﹑運輸罌粟種子者，處一年以上七年以下有期徒刑
，得併科新臺幣二十萬元以下罰金。
販賣﹑運輸﹑製造專供製造或施用煙毒之器具者，處一年以上七年以下有期徒刑，得
併科新臺幣二十萬元以下罰金。
意圖製造鴉片而栽種罌粟者，處死刑或無期徒刑。
麻醉藥品管理條例第十三條：
違反前條之規定，其屬於第二條第一款至第三款之麻醉藥品者，應分別依法處罰。
違反前條之規定，其屬於第二條第四款之麻醉藥品者，依左列規定處罰：
一  非法輸入、製造、運輸、販賣者，處五年以上有期徒刑，得併科五萬元以下罰金
    。
二  意圖販賣而非法持有者，處三年以上十年以下有期徒刑，得併科三萬元以下罰金
    。
三  意圖營利而非法為人施行者，處五年以下有期徒刑，得併科二萬元以下罰金。
四  非法施打、吸用者，處三年以下有期徒刑、拘役或一萬元以下罰金。
五  非法持有者，處二年以下有期徒刑、拘役或五千元以下罰金。
前項第一款之未遂犯罰之。
犯第二項第四款之罪有癮者，應由審判機關先行指定相當處所勒戒。經勒戒斷癮後再
犯者，加重本刑至三分之二。
